臺灣彰化地方法院刑事判決
110年度易字第389號
公  訴  人  臺灣彰化地方檢察署檢察官  
被      告  林世宏


                    送達處所：臺中市○○區○○路000號(替代役服役單位：臺中市烏日區公所)
上列被告因竊盜案件，經檢察官提起公訴(110年度偵字第651號)
，本院判決如下：
    主    文
林世宏犯竊盜罪，處有期徒刑參月，如易科罰金，以新臺幣壹仟
元折算壹日。未扣案之犯罪所得新臺幣陸仟伍佰元沒收，於全部
或一部不能沒收或不宜執行沒收時，追徵其價額。
    犯罪事實
一、林世宏意圖為自己不法之所有，於民國109年11月12日14時3
    0分許，在其網友黎祐蓁位於彰化縣○○市○○路0段00巷0號13
    樓住處(下稱金馬路住處)客廳，趁黎祐蓁不注意之際，徒手
    竊取黎祐蓁所有放在皮夾內之新臺幣(下同)6500元。得手後
    ，馬上藉口暫時外出買東西給小孩吃並順便買香菸，而逃離
    現場。嗣經黎祐蓁發現遭竊始報警循線查獲上情。
二、案經黎祐蓁訴由彰化縣警察局彰化分局報告臺灣彰化地方檢
    察署檢察官偵查起訴。
    理    由
一、證據能力方面
(一)被告以外之人於審判外之陳述，雖不符刑事訴訟法第159條
    之1至第159條之4等規定，而經當事人於審判程序同意作為
    證據，法院審酌該言詞陳述或書面陳述作成時之情況，認為
    適當者，亦得為證據。當事人、代理人或辯護人於法院調查
    證據時，知有刑事訴訟法第159條第1項不得為證據之情形，
    而未於言詞辯論終結前聲明異議者，視為有前項之同意，刑
    事訴訟法第159條之5定有明文。查本判決所引用被告以外之
    人於審判外之言詞及書面陳述，公訴人及被告林世宏於本院
    準備程序或審理時皆未爭執證據能力，亦未於言詞辯論終結
    前聲明異議，且於本院審理時同意本案供述證據均具有證據
    能力(見本院卷第79頁)。而本院審酌該等供述證據作成及取
    得之狀況，並無違法、不當或顯不可信之情形，且為證明被
    告犯罪事實存否所必要，以之作為證據，認屬適當，依刑事
    訴訟法第159條之5規定，均具有證據能力。
(二)本案以下所引用之非供述證據，並無證據證明係違法取得，
    復經本院依法踐行調查程序，該等證據自得作為本案裁判之
    資料。
二、認定犯罪事實所憑之證據及理由
　　訊據被告固供承其於109年11月12日到金馬路住處，與告訴
    人黎祐蓁見面之事實。惟矢口否認有何竊盜犯行，辯稱：我
    與黎祐蓁是在愛情公寓交友軟體上認識的網友，案發當天我
    到金馬路住處，跟黎祐蓁收介紹費。因為之前黎祐蓁提過她
    有在放款，並與我約定若我介紹他人去跟她借錢，她會給我
    介紹費，對方跟黎祐蓁借款1萬元，黎祐蓁會給我1000元的
    介紹費，介紹費隨著借款金額遞增。之後我介紹「小賴」跟
    黎祐蓁認識，「小賴」不是我的朋友，我只是以他通訊軟體
    LINE上的暱稱「小賴」來稱呼。當初「小賴」需要錢，透過
    別人來找我，我介紹黎祐蓁給「小賴」認識。後來因為「小
    賴」於109年11月12日之前沒幾天，去跟黎祐蓁借錢，所以
    我才會於109年11月12日到金馬路住處，跟黎祐蓁收介紹費
    。當天我到金馬路住處，最主要的目的就是跟黎祐蓁收介紹
    費。黎祐蓁好像拿給我3600元至4600元左右的介紹費，時間
    太久，我不記得確實的數字，我當下沒有點數介紹費，是到
    金馬路住處樓下才有數錢的動作，因為我想說錢就那樣子，
    當下點數不好意思。我不清楚「小賴」跟黎祐蓁借多少錢，
    黎祐蓁是直接跟我講她要拿多少介紹費給我。這是我第1次
    介紹，而且我看不到「小賴」簽多少數目的本票，所以那時
    候黎祐蓁跟我說多少就是多少。後來我本來要跟黎祐蓁出去
    買東西，她背著包包要跟我出去，但因為黎祐蓁的媽媽要回
    來了，所以我跟黎祐蓁說你媽媽要回來了，我們下次再約，
    她就幫我刷電梯感應扣讓我下樓，我沒有藉口離開金馬路住
    處云云。經查：
(一)上開犯罪事實，業經證人即告訴人黎祐蓁於警詢及偵查時指
    證稱：我與被告是網友，我們大約於109年10月26日在IPair
    愛情公寓交友軟體認識，於同年月27日加通訊軟體LINE聊天
    ，一直聊到109年11月12日，被告說他想來我家跟我聊天陪
    我，所以我於109年11月12日邀請被告到金馬路住處見面聊
    天。被告於109年11月12日11時20分許進入我家，於同日14
    時50分許離開我家(按依金馬路住處大樓之監視器錄影畫面
    擷取照片所示，被告係於109年11月12日11時10分許搭乘電
    梯上樓，於同日14時40分許搭乘電梯下樓)。被告於109年11
    月12日14時30分許，趁我去上廁所時，翻動我放在客廳裡的
    皮夾，把皮夾內的現金6500元竊走。當時除了被告外，只有
    我姐姐、我姪女、我大兒子、小兒子及女兒在家，我姐姐不
    可能涉案，因為當時我姐姐在她自己的房間，如果她開門會
    有聲音，其他人都是小朋友，最大才6歲，不可能拿我的錢
    。而且我姐姐不可能會偷我的錢，我平常就是把皮夾放在包
    包內丟在客廳，錢從來沒有掉過，但被告來過後，錢就不見
    ，錢應該是被告竊走的。我大約於109年11月12日15時20分
    許，發現我皮夾裡的現金6500元被竊。因為被告要離開的時
    候，原本想不跟我講就離開，但是金馬路住處大樓電梯需要
    磁扣，所以被告去電梯那裡又回來找我，跟我說為什麼要離
    開。他說要去外面買吃的東西給小孩，順便買菸，結果他就
    沒有回來，還在網路上把我封鎖，包含通訊軟體LINE及愛情
    公寓，我想說好像有問題，就看了一下我放在客廳的皮夾，
    才發現錢不見了，皮夾內的紙鈔都不見了，6500元被拿走了
    。被告應該是一離開金馬路住處就在網路上把我封鎖，因為
    我發現錢不見後，想要聯絡被告，結果發現我被封鎖了等語
    明確【見110年度偵字第651號卷(下稱偵卷)第15至17、73、
    74頁】。並有金馬路住處大樓之監視器錄影畫面擷取照片及
    現場蒐證照片附卷可稽(見偵卷第19至29頁)。且經本院勘驗
    金馬路住處大樓騎樓之監視器錄影光碟，結果略為：從監視
    器錄影畫面左上角所示時間2020/11/12 14：41：38開始，
    到畫面右下角所示2020/11/12 14：41：57止，被告走在大
    樓騎樓，一邊點鈔，一邊行走，雖然從畫面上無法看清楚被
    告點鈔的鈔票確切數目，但依被告一路點數鈔票的動作來看
    ，鈔票並非只有可以一目了然的1、2張少數而已，有本院勘
    驗筆錄在卷足參(見本院卷第78頁)。又被告亦坦認其是在點
    數從告訴人處取得之金錢一情(見偵卷第82頁，本院卷第61
    頁)。足認告訴人上開之證述，應非子虛，堪以採信。
(二)被告雖以上開情詞置辯，惟查：
　1.被告於警詢時先供稱其於109年11月12日到金馬路住處，與
    告訴人見面順便聊天，其在金馬路住處大樓騎樓手裡所握之
    紙鈔是朋友還其之款項，其友人於11月3號還錢。但因為該
    名朋友平常以通訊軟體LINE聯絡，暱稱wen，所以沒有辦法
    提供友人之年籍資料，其也沒有記友人之id，無法提供id予
    警方確認。其沒有留下該朋友還錢之訊息云云(見偵卷第12
    、13頁)。復於偵查時始改稱告訴人從事放款業務，其因為
    介紹他人向告訴人借錢，故於109年11月12日到金馬路住處
    ，向告訴人收取介紹費云云(見偵卷第82頁)。被告前後所述
    不一，已有可議而難以遽信。
　2.再者，被告自承其於本案發生前，與告訴人之關係還不錯，
    接近情侶的關係，但還不是告訴人的男朋友，就是比較接近
    、關係比較要好等情(見本院卷第60、81頁)。被告於本案發
    生前，既與告訴人關係友好，倘如被告所辯，其係因為告訴
    人從事放款業務，遂介紹他人向告訴人借款，告訴人依雙方
    先前約定，欲給付其介紹費，故其於案發當日前往金馬路住
    處，向告訴人收取介紹費，告訴人乃以現金給付其介紹費。
    則被告介紹他人前來向告訴人借款，有助於告訴人之放款業
    務蒸蒸日上，告訴人對此應相當感激，並會希望日後被告可
    以再介紹他人前來借款，讓自己之放款業務更加興隆，告訴
    人實無破壞彼此友好之關係，虛構事實而設詞誣陷被告之動
    機及必要。又被告就其係因介紹他人向從事放款業務之告訴
    人借貸，而取得告訴人給付之介紹費等情節，始終未能提出
    任何證人、證物佐證或供本院調查。綜合上開各情，堪認被
    告所辯，應屬卸責之詞，不足採信。
(三)綜上所述，本案事證已臻明確，被告犯行堪以認定，應予依
    法論科。
三、論罪科刑
(一)核被告所為，係犯刑法第320條第1項之竊盜罪。
(二)被告前因詐欺案件，經臺灣澎湖地方法院以103年度易緝字
    第1號判決分別判處有期徒刑6月、3月(共31罪)，應執行有
    期徒刑1年8月確定。又因過失傷害案件，經臺灣臺中地方法
    院以103年度交易字第431號判決判處有期徒刑3月確定。上
    開2案件，經臺灣臺中地方法院以103年度聲字第4777號裁定
    應執行有期徒刑1年10月確定。於104年12月1日縮短刑期假
    釋出監並付保護管束。嗣於105年6月13日保護管束期滿，未
    經撤銷假釋，未執行之刑，以已執行完畢論一情，有臺灣高
    等法院被告前案紀錄表附卷足憑。被告於有期徒刑執行完畢
    後，5年以內故意再犯本件有期徒刑以上之罪，為累犯。茲
    依司法院大法官會議釋字第775號解釋意旨，審酌被告於前
    案執行完畢後，仍未能謹慎守法，於5年以內再犯本案犯行
    ，顯見其刑罰反應力薄弱，再犯本案具特別惡性，依其本案
    犯罪情節，亦無處以法定最輕本刑仍顯過苛之情形，則於刑
    法第47條第1項修正前，仍應適用該項規定，加重其刑(參考
    司法院頒布之「刑事裁判書類簡化原則」，判決主文得不記
    載累犯或其他總則加重事由，附此敘明)。　　
(三)爰以行為人之責任為基礎，審酌被告正值青壯年齡，不思以
    己力循正途謀取財物，竟恣意竊取告訴人所有之財物，造成
    告訴人受有損害，被告顯然缺乏法治及尊重他人財產權之觀
    念，所為應予非難。倂斟酌被告犯罪之動機、目的、手段、
    犯罪後之態度、所竊得財物之多寡。兼考量被告自述教育程
    度為高中肄業，先前在工地工作，家中成員尚有母親、1個
    快3歲的小孩，經濟狀況勉持，及公訴人對於被告科刑範圍
    之意見(見本院卷第86頁)等一切情狀，量處如主文所示之刑
    ，並諭知易科罰金之折算標準。
(四)未扣案由被告竊得之6500元，屬其本案犯罪所得，且未歸還
    告訴人，爰依刑法第38條之1第1項前段、第3項規定，宣告
    沒收，於全部或一部不能沒收或不宜執行沒收時，追徵其價
    額。　　
據上論斷，應依刑事訴訟法第299條第1項前段(參考司法院頒布
之「刑事裁判書類簡化原則」，僅引用程序法條)，判決如主文
。
本案經檢察官黃智炫提起公訴，檢察官吳皓偉、黃建銘到庭執行
職務。
中    華    民    國    110   年   10    月    28    日
                  刑事第三庭    法  官  林慧欣
以上正本證明與原本無異。　　　　　　　　　
如不服本判決應於收受判決後20日內向本院提出上訴書狀，並應
敘述具體理由。其未敘述上訴理由者，應於上訴期間屆滿後20日
內向本院補提理由書( 均須按他造當事人之人數附繕本) 「切勿
逕送上級法院」。
告訴人或被害人對於判決如有不服具備理由請求檢察官上訴者，
其上訴期間之計算係以檢察官收受判決正本之日期為準。
中    華    民    國    110   年   10    月    28    日
                                書記官  楊雅芳
附錄本案論罪科刑法條：
中華民國刑法第320條
意圖為自己或第三人不法之所有，而竊取他人之動產者，為竊盜
罪，處五年以下有期徒刑、拘役或五十萬元以下罰金。
意圖為自己或第三人不法之利益，而竊佔他人之不動產者，依前
項之規定處斷。
前二項之未遂犯罰之。